臺灣苗栗地方法院民事判決　　　　　　　 99年度婚字第232號
原　　　告　彭展基
被　　　告　王美招
上列當事人間請求履行同居事件，本院於民國100 年2 月21日言
詞辯論終結，判決如下：
    主  文
原告之訴駁回。
訴訟費用新臺幣參仟元由原告負擔。
    事實及理由
一、原告起訴主張：兩造於民國79年6 月14日結婚，婚後感情原
    本融洽，詎自98年5 月15日起，被告忽反常態，經常深夜未
    歸，不知其行蹤。原告初以和為貴，百般忍受，詎料被告竟
    得寸進尺，於98年10月3 日遭公司開除後即不知去向，經原
    告報案協尋2 次，被告仍在外居住，拒與原告同居、聯絡，
    且被告有外遇，致原告痛不欲生，原告將退休金、勞保貢獻
    於家庭，得到卻是妻離子散，一無所有，被告違背婚姻神聖
    ，似與數名男子交往，電話錄音裡曾聽聞被告與男子說話，
    且稱願意嫁給該男子等語。被告為男歡女愛在外逍遙，無羞
    恥心，亦給子女不良示範，為此依民法第1001條之規定請求
    被告履行同居。並聲明：被告應與原告同居。
二、被告則以：兩造原本與子女共同居住於苗栗縣三義鄉，惟原
    告有酗酒習慣，喝完酒後會在半夜一直叨唸，吵得被告無法
    睡覺，翌日亦無法上班，連兩造之子女也受不了。98年9 月
    8 日，原告以電風扇砸被告，且拿刀子欲砍殺被告，被告反
    抗過程受有傷害，此後被告即搬離兩造住處，兩造之子女其
    後亦搬離住處。被告並未報警或聲請保護令，因被告認兩造
    分開不見面即無衝突，兩造自子女年幼時即鬧離婚，愈鬧愈
    嚴重，被告已不願意返家與原告同居等語置辯。並聲明：原
    告之訴駁回。
三、查原告主張兩造於79年間結婚，原本共同居住於苗栗縣三義
    鄉，嗣被告於98年10月間離家，此後兩造即分居迄今之事實
    ，業據其提出戶籍謄本及受理失蹤人口案件登記表等件為證
    ，且為被告所不爭執，自堪信為真實。
四、按夫妻互負同居之義務。但有不能同居之正當理由者，不在
    此限，民法第1001條定有明文。次按所謂「不能同居之正當
    理由」，乃指夫妻有不堪同居或不宜同居之事由，或依其情
    形要求夫妻同居為不合理而言。並不限於夫妻之一方有經常
    或慣行毆打他方之情形，即其精神受虐待而不堪同居，或一
    方之行為使他方心生畏懼致不敢同居者，亦為不能同居之正
    當理由。又夫妻共同生活，一方苟未能受他方適當的尊重，
    致人格受嚴重損害，有暫時分居必要時，即不得謂無不能同
    居之正當理由。復因夫妻來自不同家庭，所受教育及成長環
    境不同，而有不同之性格及思想，因此認定夫妻是否有不堪
    或不宜同居之事由，非不可斟酌雙方當事人之教育程度、社
    會地位、平日相處情形及其他情事，正常夫妻之和諧家庭生
    活能否維繫以為斷（最高法院77年度台上字第158 號判決、
    80 年 度台上字第1864號判決、95台上字第676 號判決意旨
    參照）。是本件茲應審酌者，乃被告有無不能履行同居之正
    當理由？經查：
（一）被告抗辯原告有酗酒習慣，喝完酒會吵伊，使伊無法睡覺
      、上班等語，業據證人即兩造之長女彭君玲到庭證稱：這
      次媽媽離家是因為那陣子爸爸1 週會有2 、3 次半夜叫起
      媽媽，然後一直唸，說不如意的事，都會講2 、3 個小時
      ，害媽媽不能上班。爸爸喝酒很頻繁，只要有喝酒就會半
      夜把人叫起來，藉酒抒發關於失業、爺爺的財產問題等不
      滿。有嘗試用其他方法勸爸爸，但沒有用。而爸爸從我小
      時就會這樣，於2000年失業之後，情況更嚴重。爸爸有時
      會做一些極端的事，例如說要自殺或說要吃老鼠藥等，我
      覺得媽媽沒有辦法跟爸爸住在一起。爸爸還曾經傳簡訊給
      我同學說願意給新台幣7 千元問我媽媽在哪裡工作等語綦
      詳。兩造之子彭柏昌亦證稱：媽媽有告知是因為爸爸的問
      題所以搬出。爸爸會在我們入睡之後，把人叫起來，對我
      們精神折磨，我到高中住校隔日爸爸就來學校打我，原因
      是因為我沒有跟他住等語明確。查證人均為兩造之子女，
      為人子女無不希望父母和樂共處，應無設詞誣指原告之理
      ，是證人之前開證詞應堪採信。原告亦自承係因為被告有
      外遇，伊受不了才會這樣等語。是原告長期於半夜叫醒被
      告及子女，持續以言語騷擾家人，使被告無法入睡，致被
      告於白天無法正常工作及生活，已嚴重影響被告之生活秩
      序，堪認已使被告精神受虐待而不堪同居。
（二）被告抗辯原告於98年9 月8 日對被告實施家暴，致被告受
      有傷害等情，業據其提出受理家庭暴力事件驗傷診斷書為
      證，觀之該診斷書記載被告確受有右手掌4 公分擦傷、0.
      5 平方公分表淺性皮膚缺損之傷害等情。另經本院向李綜
      合醫療財團法人大甲李綜合醫院調閱被告之就診紀錄，記
      載：被告於98年9 月8 日晚間11時50分到院，由三義119
      人員載入，自述與丈夫發生口角被刀子割傷右手心，致表
      淺性傷等語，有該院之函文及病歷影本在卷可憑。被告抗
      辯因遭原告家暴而離家等語，自堪信屬實。原告長期對被
      告施以精神上侵害，復因本次肢體衝突導致被告身體受有
      傷害，已侵害被告人身安全及人格尊嚴，亦堪認被告因此
      對原告心生畏懼而不敢同居。
（三）原告於審理過程一再指稱被告係因外遇而不與其同居等情
      ，並提出98年7 月29日被告通話錄音譯文、被告傳原告簡
      訊紀錄、被告在外行蹤紀錄表、被告離家期間在外消費之
      發票為證，惟均為被告所否認。查原告所提前開證據均不
      足證明被告確有外遇之事實，是原告主張被告因外遇而拒
      與原告同居等情，自不足採。
（四）原告於兩造同住期間，長期對被告為言語騷擾，並曾施以
      肢體暴力，令被告精神受虐待並心生恐懼而不堪同居。原
      告於本院審理過程中仍不斷質疑、指摘被告有外遇之情，
      對於被告毫無信任之意，兩造正常夫妻之和諧家庭已難期
      維繫，堪認被告有不能同居之正當理由。從而，原告主張
      被告拒絕履行同居義務，請求被告應與原告同居，為無理
      由，應予駁回。
五、綜上所述，原告本於民法第1001條之規定請求被告應與原告
    同居，為無理由，應予駁回。
六、據上論結，本件原告之訴為無理由，依民事訴訟法第78條，
    判決如主文。
中    華    民    國   100    年    3     月    15    日
                      家事法庭法  官  曾明玉
以上正本係照原本作成。
如對本判決上訴，須於判決送達後20日之不變期間內，向本院提
出上訴狀。如委任律師提起上訴者，應一併繳納上訴審裁判費。
中    華    民    國   100    年    3     月    15    日
                                書記官  黃惠雯